【裁判字號】    95,簡,613
【裁判日期】    951027
【裁判案由】    緊急醫療救護法
【裁判全文】
臺北高等行政法院判決
                                     95年度簡字第00613號
原      告  聯安救護車有限公司
代  表  人  甲○○
被      告  臺北市政府
代  表  人  乙○○（市長）
上列當事人間因緊急醫療救護法事件，原告不服行政院衛生署中
華民國95年6 月30日衛署訴字第0950016200號訴願決定，提起行
政訴訟。本院判決如下：
    主  文
原告之訴駁回。
訴訟費用由原告負擔。
    事實及理由
一、事實概要：
    原告於民國（下同）95年1 月26日派遣救護車自郵政醫院載
    送林姓病患至臺灣大學醫學院附設醫院（下稱臺大醫院），
    收取救護車費用新臺幣（下同）2, 100元，並外加5%營業稅
    ，經民眾檢舉，復經臺北市政府衛生局查證認屬超收救護車
    費用，被告乃以原告違反緊急醫療救護法第20條第2 項規定
    ，依同法第41條第1 項規定處12萬元罰鍰，並限其於95 年3
    月31日前退還超收金額400 元。原告不服，經提起訴願，遭
    駁回後，仍然不服，遂提起本件行政訴訟。
二、兩造聲明：
  (一)原告聲明：訴願決定及原處分均撤銷。
  (二)被告聲明：駁回原告之訴。
三、兩造之爭點：
    救護車收費標準，其里程數，究應以救護車從實際搭載患者
    之地點起算至目的地為準？抑應以救護車從原告營業所出車
    地點起算為準？
  (一)原告主張之理由：
    1.原告於95年1 月26日下午4 點45分，獲郵政醫院電話告知
      ，有一病患要轉院至臺大醫院，公司接到後隨即通知在重
      慶北路4 段33號待命的駕駛員與護士出車，從出車至郵政
      醫院到臺大醫院與護理人員交接，返回重慶北路超出5 公
      里，且時間超過一小時，依臺北市衛生局收費標準︰基本
      額（不達5 公里里程數）600 元，護理人員費（人／時）
      600 元，救護技術員（人／時）500 元，公司收取救護車
      費用為900 元整，護士費用為1,200 元整，合計2,100 元
      整，以臺北市衛生局的算法︰基本額600 元加救護技術員
      500 元合計1,100 元整，護士費600 元整，總計應收1,70
      0 元整，超收400 元整，衛生局認為車程應從郵政醫院算
      起，但是業者認為應從出車地算起，這一段路也要汽油費
      ，且駕駛員與護士都已經在執行任務，與其他車輛是不同
      的，衛生局認為護士費超收400 元，試想救護員（ETM –
      l ）只要受訓8 天考試及格即可，一小時收費300 元～50
      0 元，但對於一位有所專長經國家考試及格的護理人員，
      一小時所得卻只是500 元～600 元，這對護理人員顯然不
      公平、不合理。長期以來與郵政醫院都是如此配合，且郵
      政醫院病人最常轉臺大醫院，護士護送病患到醫院時，還
      需與醫院護士交班，長期配合郵政醫院期間並沒有發生這
      些事，病患心態有的很難捉摸，但並不能就此自認倒楣（
      病患投訴衛生局）。別家業者臺北馬偕轉臺大醫院護士費
      也是1,200 元，如果其他業者也是接到病患投訴，是否也
      要受罰？收費是長期配合醫院的，並不是業者自訂的。此
      外發票並沒外加5%營業稅。
    2.原告於95年10月1 日請趙姓駕駛從重慶北路里程表歸零算
      起，左轉民族西路→中山北路→中山南路→羅斯福路→南
      海路→牯嶺街→福州街到郵政醫院里程數7.1 公里，因假
      日花費時間約20分鐘，再由郵政醫院→福州街→羅斯福路
      →中山南路→徐州街→臺大醫院里程數1.8 公里，趙姓駕
      駛員認為尖峰時間往返大約要1 個小時以上，加上病患至
      臺大醫院，隨車護士要與之交班。
    3.依臺北市衛生局收費標準公式，單程行駛里程在5 公里以
      上者，其收費為︰600 ＋【（出發地至目的地距離－5 ）
      公里×2 ×20】元，今將所測得的里程數套上公式為600
      ＋（7.1 ＋1.8 －5 ）×2 ×20＝756 ，救護技術員每小
      時500 元加759 元等於1,256 元，按照衛生局算法應收1,
      256 元，實際救護車車費只收900 元，顯然沒有超收。
    4.護理人員費如以衛生局收費標準每小時500 ～600 元，因
      執勤任務超過1小時，所以收費1,200元，並未超收。
  (二)被告主張之理由：
    1.依據「臺北市醫療機構救護車收費標準」本次救護業務應
      當收取金額為1,700 元，其費用計算為：基本額（不達5
      公里里程數）600 元，護理人員費（人／時）600 元，救
      護技術員（人／時）500 元，5%營業稅應內含收取之費用
      內，故本次確實有超收救護車費用400 元。爰此，被告依
      違反緊急醫療救護法第41條第1 項規定暨臺北市政府衛生
      局處理違反各項醫療衛生法規案件統一裁罰基準之附件3
      處理違反緊急醫療救護法統一裁罰基準第6 項處分，並無
      違誤。
    2.原告主張應與其他同業平等對待，不得有差別待遇乙節，
      查平等原則雖為行政機關適用法律應遵循之原理原則，惟
      人民尚不得主張不法之平等，原告違規之事實已由被告答
      辯如上述亦為原告所自承，原告不能以其他業者違反法律
      規範之行為，而據以認定其超收救護車費用行為為合法。
      故原告之主張無法律上正當理由，被告依法處分並無違誤
      等語。
    3.相關法律依據及解釋︰
      (1)緊急醫療救護法第20條第1 項規定：「救護車執行勤務
        ，應依據所在地直轄市或縣（市）衛生主管機關核定之
        標準收費」，依同條第2 項規定，被告機關於94年4 月
        11日北市衛三字第09531692100 號函公告臺北市救護車
        收費標準。
      (2)緊急醫療救護法施行細則第12條：「救護車執行勤務依
        本法第20條第1 項規定得收取費用之範圍如下：一應緊
        急傷病患或其家屬要求送至該救護區外之醫療機構。二
        非緊急醫療救護之運送病人。設置救護車機構依前項規
        定收取之費用，應掣給收款憑證」。
      (3)緊急醫療救護法第41條第1 項規定：「設置救護車機構
        違反…依第20條第2 項所定標準超額收費，處新臺幣六
        萬元以上三十萬元以下罰鍰」。
      (4)緊急醫療救護法第48條第4 款規定，略以：「違反第20
        條規定，超收救護車服務費用經查屬實，而未依限將超
        收部分退還傷病患，廢止其救護車之設置許可」。
      (5)緊急醫療救護法施行細則第12條第2 項規定：「設置救
        護車機構依前項規定收取之費用，應掣給收款憑證」，
        另被告機關於94年7 月12日北市衛醫護字第0943530290
        0 號函轉財政部臺北市國稅局函示，略以「…. 民間救
        護車公司尚非前項所稱營業性特殊或小規模之營業人，
        是以，其對個人提供勞務取得之價金，依規定應按定價
        開立含有5%營業稅之統一發票」。
      (6)臺北市政府95年2 月3 日府衛企字第09572631900 號公
        告，臺北市政府衛生局處理違反各項醫療衛生法規案件
        統一裁罰基準之附件3 處理違反緊急醫療救護法統一裁
        罰基準第6 項：「未依據本府衛生局核定之救護車收費
        標準收費，初次違反者處新臺幣六萬元。再次違反者，
        依累進次數增加罰鍰，每次增加新臺幣六萬元至最高三
        十萬元整」。
      (7)臺北市政府依據行政程序法第15條及臺北市政府組織自
        治條例第2 條第2 項規定，以95年7 月11日府衛企字第
        09572644400 號公告：「緊急醫療救護法中有關本府權
        限事項，委任本府衛生局，以該局名義執行之，並自即
        日起生效。」
    4.查原告該趟勤務救護紀錄單僅記載離開現場時間及送達醫
      院時間，其相距時間為3 分鐘，雖原告聲稱當日下午4 時
      45分接獲電話通知後即出勤，並從派車處出車起計算里程
      及時間，惟其救護紀錄單並未詳載出勤通知時間暨到達現
      場時間；另檢舉人陳述當日下午5 時始接受原告救護車轉
      送，其車程僅約2 ～3 分鐘，就原告服務病患時間僅約2
      ～3 分鐘，顯不符被告機關公告之收費標準；其費用計算
      應為：基本額（不達5 公里里程費）600 元整，護理人員
      費（人／時）600 元整，救護技術員（人／時）500 元整
      ，5%營業稅應內含收取之費用內合計1,700 元，原告確實
      超收救護車費用400 元整。
四、本院之判斷：
  (一)按「救護車執行勤務，應依據所在地直轄市或縣（市）衛生
    主管機關核定之標準收費。」「直轄市或縣（市）衛生主管
    機關應訂定救護車收費標準。」「設置救護車機構違反．．
    ．依第20條第2 項所定標準超額收費者，處新臺幣6 萬元以
    上30萬元以下罰鍰。」「設置救護車機構有左列情形之一者
    ，廢止其救護車之設置許可：4 、違反第20條規定，超收救
    護車服務費用經查屬實，而未依限將超收部分退還傷病患。
    」分別為緊急醫療救護法第20條第1 項、第2 項、第41條第
    1 項及第48條第4 款所明定。又臺北市政府衛生局於94年4
    月11日以北市衛三字第09531692100 號函公告臺北市醫療機
    構救護車收費標準，其費用計算為：基本額600 元（不達5
    公里里程數），護理人員費（人／時）500 ～600 元，救護
    技術員（人／時）300 ～500 元。
  (二)查本件原告於95年1 月26日派遣救護車自郵政醫院載送林姓
    病患至臺大醫院，收取救護車費用2,100 元，其中救護車費
    900 元、護士費1,200 元，並外加5%營業稅，已違反前揭救
    護車收費標準，經臺北市政府衛生局人員於95年2 月20日約
    談原告委任之陳卉芃，渠坦稱「本公司護理人員的費用臺北
    縣市一律收取1,000 元至1,200 元，不分出勤的時間。而救
    護車收取900 元，本人不清楚。另本市救護車收費標準護理
    人員每小時只收500 ～600 元．．．明顯不合理．．．5%營
    業稅應外加，每家救護車都這樣」等詞，此有原告開立之統
    一發票及經陳卉芃簽章確認之臺北市政府衛生局談話紀錄表
    影本附卷可稽，其違規事實足可認定，原處分機關以原告係
    再次違規，而依前揭法條規定及臺北市政府衛生局處理違反
    緊急醫療救護法統一裁罰基準表裁處12萬元罰鍰，尚無不合
    。
  (三)至原告訴稱：原告於95年10月1 日請趙姓駕駛從重慶北路里
    程表歸零算起，左轉民族西路→中山北路→中山南路→羅斯
    福路→南海路→牯嶺街→福州街到郵政醫院里程數7.1 公里
    ，因假日花費時間約20分鐘，再由郵政醫院→福州街→羅斯
    福路→中山南路→徐州街→臺大醫院里程數1.8 公里，趙姓
    駕駛員認為尖峰時間往返大約要1 個小時以上，依臺北市衛
    生局收費標準公式，單程行駛里程在5 公里以上者，其收費
    為︰600 ＋【（出發地至目的地距離－5）公 里×2 ×20】
    元，今將所測得的里程數套上公式為600 ＋（7.1 ＋1.8 －
    5 ）×2 ×20＝756 ，救護技術員每小時500 元加756 元等
    於1,256 元，按照衛生局算法應收1,25 6元，實際救護車車
    費只收900 元，顯然沒有超收。又護理人員費如以衛生局收
    費標準每小時500 ～600 元，因執勤任務超過1 小時，所以
    收費1,200 元，故原告沒有超收云云。惟查：
    1.原告該趟勤務救護紀錄單僅記載離開現場時間及送達醫院
      時間，其相距時間為3 分鐘，雖原告聲稱當日下午4 時45
      分接獲電話通知後即出勤，並從派車處出車起計算里程及
      時間，惟其救護紀錄單並未詳載出勤通知時間暨到達現場
      時間；另檢舉人陳述當日下午5 時始接受原告救護車轉送
      ，其車程僅約2 –3 分鐘，就原告服務病患時間僅約2 –
      3 分鐘，顯不符被告機關公告之收費標準；其費用計算應
      為：基本額（不達5 公里里程費）600 元整，護理人員費
      （人／時）600 元整，救護技術員（人／時）500 元整，
      合計1,700 元，原告確實超收救護車費用400 元整。
    2.何況依臺北市醫療機構救護車收費標準，其費用計算為：
      基本額600 元（不達5 公里里程數），所謂里程數，自應
      以救護車從實際搭載患者之地點（本件為郵政醫院）起算
      ，至目的地（本件為臺大醫院）為準，而不應以救護車從
      原告營業所出車地點（本件為重慶北路）起算。蓋以消費
      者之觀點而言，其接受服務之距離，既係從郵政醫院至臺
      大醫院，自應以該段里程作為計費標準，至於實際出車地
      點為何處，則非所問，該段里程成本，自應由業者自行吸
      收，始為合理。故原告主張應自重慶北路起算之里程及時
      數計費云云，即不足採。
  (四)另原告又主張應與其他同業平等對待，不得有差別待遇乙節
    。查平等原則雖為行政機關適用法律應遵循之原理原則，惟
    人民尚不得主張不法之平等，原告違規之事實已如上述，則
    自不能以其他業者違反法律規範之行為，而據以認定其超收
    救護車費用行為為合法。
  (五)從而，本件原處分並無違誤，訴願決定因而維持原處分，亦
    無不合。原告徒執前詞，訴請撤銷，為無理由，應予駁回。
五、本件適用簡易訴訟程序，爰不經言詞辯論逕為判決，併予敘
    明。
據上論結，本件原告之訴為無理由，爰依行政訴訟法第98條第3
項前段、第233條第1項、第236條，判決如主文。
中    華    民    國    95    年    10    月    27    日
                           第二庭  法  官  陳金圍
上為正本係照原本作成。
本件以訴訟事件所涉及之法律見解具有原則性者為限，始得於本
判決送達後20日內向本院提出上訴狀並表明上訴理由，如已於本
判決宣示後送達前提起上訴者，應於判決送達後20日內補具上訴
理由（均按他造人數附繕本），且經最高行政法院許可後方得上
訴。
中    華    民    國    95    年    10    月    27    日
                                   書記官  陳可欣


司法院資訊處製作；財團法人民間司法改革基金會備份。
